【裁判字號】    92,易緝,59
【裁判日期】    921103
【裁判案由】    侵占
【裁判全文】
臺灣屏東地方法院刑事判決                          九十二年度易緝字第五九號
    公  訴  人  臺灣屏東地方法院檢察署檢察官
    被      告  乙○○
右列被告因侵占案件，經檢察官提起公訴（九十一年度偵字第五五○三號），本院判
決如左：
    主  文
乙○○意圖為自己不法之所有，而侵占對於業務上所持有之物，處有期徒刑玖月。
    事  實
一、乙○○為丙○○在屏東市○○路萬甲鄉檳榔攤所僱用之員工，負責檳榔攤販售業
    務及保管檳榔攤內現金、香煙等財物，為從事業務之人。民國九十一年七月十六
    日凌晨零時許，乙○○向前班員工甲○○收受新台幣（下同）四萬三千元（其中
    原存放在抽屜內之本金一萬元、另位早班員工新資二萬七千元、甲○○營業所得
    六千元）及該檳榔攤內之香菸等財物而持有後，竟於同日凌晨二時許，基於意圖
    為自己不法所有之犯意，將前揭款項及檳榔攤內四十條白色長壽香煙（價值二千
    元），變易為所有而予侵占入己，隨即離去，嗣於同日凌晨四時許，丙○○接獲
    顧客通知前揭檳榔店已無人看僱時，始知上情。
二、案經丙○○訴請屏東縣警察局屏東分局報請台灣屏東地方法院檢察署檢察官偵查
    起訴。
    理  由
壹、訊據被告乙○○矢口否認有何業務侵占之犯行，辯稱：我沒有把錢、香煙拿走，
    那天大約凌晨二點多，我先生打電話給我說高利貸的人找上門，我告訴他說我們
    趕快走，所以就離開檳榔攤了，我因太緊急，故沒有和老闆聯絡，且我不知道店
    長和其他員工的電話云云。經查：
一、被告為丙○○在屏東市○○路萬甲鄉檳榔攤所僱用之員工，負責檳榔攤販售業務
    及保管檳榔攤內現金、香煙等財物，九十一年七月十六日凌晨零時許，被告向前
    班員工甲○○收受四萬三千元（其中原存放在抽屜內之本金一萬元、另位早班員
    工新資二萬七千元、甲○○營業所得六千元）及該檳榔攤內香菸等財物等事實，
    業據被告於本院審理中坦承不諱，核與證人甲○○、丙○○於警訊、檢察官偵訊
    及本院審理中證述情節相符，堪認被告確有因僱佣契約持有前揭他人財物之事實
    。
二、被告係於九十一年七月十六日凌晨二時許離開上揭檳榔攤一節，業據被告於本院
    供承在卷，再證人丙○○於九十一年七月十六日經通知檳榔攤沒有人看僱，嗣至
    檳榔攤清點後，發現有四萬三千元之款項及存放店內四十條白色長壽香煙不見等
    情，業據證人丙○○於本院供證在卷，足認證人丙○○前揭檳榔攤之財物，在被
    告離開攤檳攤之際至丙○○到達檳榔攤之期間，確有為他人所取走之事實。
三、
（一）按認定犯罪事實所憑之證據，並不以直接證據為限，即綜合各種間接證據，本
      於推理作用，為認定犯罪事實之基礎，如無違背一般經驗法則，尚非法所不許
      （最高法院四十四年度台上字第七○二號判例參照）。
（二）
１、本案被害人遭人取走之前揭財物，被告在案發時為惟一有支配權之人，又證人丙○○於本院證稱：檳榔攤現金係放在抽屜，鑰匙在當班小姐身上，我去時抽屜沒
    鎖是闔上去，抽屜並沒有被敲開的痕跡，檳榔攤現場也沒有凌亂或被翻箱倒櫃的
    情形等語，則以案發後現場之狀況，並無顯係遭他人行竊之跡證，再被告亦未供
    稱本案財物係遭他人所取走，則客觀上即無證據足認本案財物係遭被告以外之人
    所取走，是就財物之支配關係上，已足認定被告有侵占之行為。再被告竟連上鎖
    此一舉動均捨棄不為，益見被告並無保全檳榔攤財物之意思。
２、被告固以高利貸逼債致倉皇離開一節抗辯，惟查被告之辯解非屬常態之社會事實
    ，且被告並未能提出任何證據供本院查證，其所辯已難遽採，又對於檳榔攤業受
    僱之人而言，被告於案發日所保管之財物，應認具相當之價值，被告既負有保管
    該等財物並交接予下一位值班人員之責，縱其確有積欠高利貸並遭逼債之事實，
    惟其率然於值班途中將檳榔攤財物棄置任意離去，將另增生其與僱主間之糾紛，
    對被告而言並無何益處，衡情被告應無擇此而為之必要，再苟該高利貸業者已逼
    款甚急致令被告無法安居，衡情被告亦無於該日仍再前往上班之理，被告所辯顯
    難採信。
３、檳榔攤之受僱員工，不論就營業、輪班、領薪等事項，均有與經營者連絡之必要
    ，衡諸常情，受僱員工應有相關經營者或其他人員之電話，證人甲○○於本院亦
    證稱該檳榔攤有將員工、老闆的電話抄寫在一張厚紙板上，作為交接報表的墊板
    等語，益見本案檳榔攤之受僱員工應無不知其餘員工、老闆連絡電話之可能，又
    證人丙○○於本院復證稱被告於在職期間，已曾打過其行動電話與其連絡等語，
    足見被告所辯不知如何連絡檳榔攤之人云云顯不可採。再證人丙○○於本院證稱
    本案案發後曾打了二、三次電話與被告連絡，惟均因被告行動電話關機滿無法與
    之連絡，且嗣後被告迨至九十二年十月間即被告經本院通緝到案後，始與之連絡
    洽談和解事宜等語，則被告不惟離去時未通知檳榔攤相關人員，甚且刻意斷絕檳
    榔攤人員與其連絡之管道，益見被告係屬畏罪逃匿之情。
四、綜上所述，揆諸前揭判例意旨，本案被告保管財物之價值非輕、對財物之支配關
    係密切、主觀上無保全檳榔攤財物之意思、於值班中顯違常情的任意離去職位斷
    絕連絡、無其它跡證足佐本案財物係嗣後遭人竊取等情況證據綜合觀察，足認本
    案財物確為被告取走而移入其支配下，再被告所辯亦難採信，本案事證明確，被
    告犯行堪以認定。
貳、按被告乙○○係萬甲鄉檳榔攤所僱用之員工，負責於值班時段該檳榔攤之販售業
    務及保管存放在檳榔攤內之現金、檳榔、香煙等財物，為從事業務之人。故核被
    告所為係犯刑法第三百三十六條第二項之業務侵占罪。審酌被告素行尚可，此有
    台灣高等法院被告全國前案紀錄表在卷可參，所侵占財物之價值，未與被害人達
    成和解，犯後經通緝始到案且否認犯行飾詞諉過未見悔意等一切情狀，認檢察官
    求處有期徒刑八月尚屬過輕，爰量處如主文所示之刑。
據上論斷，應依刑事訴訟法第二百九十九條第一項前段，刑法第三百三十六條第二項
，罰金罰鍰提高標準條例第一條前段，判決如主文。
中      華      民      國      九十二     年     十一     月     三    日
                                      臺灣屏東地方法院刑事第四庭
                                          審判長法  官  簡志瑩
                                                法  官  陳姵君
                                                法  官  郭書豪
右正本證明與原本無異。
如不服本判決應於收受本判決送達後十日內向本院提出上訴書狀，其未敘述上訴理由
者，並得於提起上訴後十日內向本院補提理由書狀（均須按他造當事人之人數附繕本
 ）「切勿逕送上級法院」
                                                書記官  唐淑嫻
中      華      民      國      九十二     年     十一     月     三    日
附錄本案論罪科刑法條全文：
刑法第三百三十六條第二項：
對於業務上所持有之物，犯前條第一項之罪者，處六月以上五年以下有期徒刑，得併
科三千元以下罰金。


司法院資訊處製作；財團法人民間司法改革基金會備份。
